【裁判字號】    94,家簡上,1
【裁判日期】    950117
【裁判案由】    履行契約
【裁判全文】
臺灣彰化地方法院民事判決  94年度家簡上字第1號
上訴人      乙○○
被上訴人    甲○○
上列當事人間請求履行契約事件，上訴人不服中華民國94年9月
6日本院家事法庭所為之第一審判決（94年度家簡字第6號），提
起上訴，本院於95年1月3日言詞辯論終結，判決如下：
    主      文
原判決命上訴人應給付被上訴人新臺幣貳拾肆萬元，及假執行之
宣告，並訴訟費用之裁判（除確定部分外）均廢棄。
前項廢棄部分被上訴人在第一審之訴駁回。
第一審（除確定部分外）、第二審訴訟費用由被上訴人負擔。
    事實及理由
一、被上訴人起訴主張：兩造原係夫妻關係，於93年6月21日協
    議離婚，依離婚協議書所載，上訴人應給付被上訴人新台幣
    （下同）30萬元作為慰藉金，此乃因上訴人毆打被上訴人受
    傷，被上訴人原要提出傷害告訴，惟上訴人央求下，稱將作
    為慰問賠償金之一部，惟其事後竟不守信用，被上訴人雖以
    存證信函催告上訴人履行，其仍然拒絕，爰提起本訴，並求
    為命上訴人應給付30萬元之判決。
二、上訴人則以：兩造確已協議離婚，於協議前因被上訴人之要
    求，上訴人已購買一部汽車予被上訴人，之後兩造商談協議
    離婚，被上訴人復要求上訴人再給付伊30萬元，兩造並於該
    協議書中載明「以開本票，看票領錢」，嗣上訴人即簽發面
    額30萬元本票一紙交予被上訴人收執；因上訴人前已購買汽
    車予被上訴人，及對被上訴人有其他債權為抵銷，故兩造應
    互不相欠，被上訴人後已將該紙本票交還予上訴人等語置辯
    。
三、原審審理後，依離婚協議書確有上訴人同意給付被上訴人30
    萬元之約定，惟扣除被上訴人所自承曾向上訴人借貸之6萬
    元，故而判命上訴人應給付被上訴人24萬元，並駁回被上訴
    人其餘之訴。被上訴人就其敗訴部分並無上訴，已告確定；
    上訴人就此判決對其不利之部分聲明不服，提起上訴，聲明
    求為判決：原判決對其不利之部分廢棄，並駁回被上訴人該
    部分之訴。被上訴人則聲明請求駁回上訴人上訴。
四、被上訴人主張兩造已協議離婚，離婚協議書並約定上訴人同
    意給付被上訴人30萬元之事實，業已提出離婚協議書、存證
    信函影本、戶籍謄本、秀傳醫院診斷證明書為證；上訴人對
    前開證物之真正不爭執，自堪認此部分事實為真正。惟上訴
    人抗辯其對被上訴人有債權，因主張抵銷，被上訴人已返還
    前揭本票予伊，兩造互不相欠，被上訴人應不得再向其請求
    云云置辯。是本件之爭點即在於：兩造間依離婚協議書所載
    之30萬元債權債務關係是否仍存在？一節。
五、按債權證書已返還者，推定債之關係消滅。民法第325條第3
    項定有明文。經查，系爭離婚協議書有「以開本票，看票領
    錢」之記載，且上訴人有簽發面額30萬元本票一紙交予被上
    訴人收執之事實，為兩造所不爭執；足見兩造顯有以被上訴
    人執有本票，作為得要求上訴人如數給付之憑證，該本票即
    具前開法條所指「債權證書」之性質；再查，被上訴人自認
    已將本票交還予上訴人之事實無訛；準此，被上訴人既將該
    本票交還予上訴人，則協議書上所約定上訴人應給付被上訴
    人30萬元之債權債務關係，自推定為已消滅，上訴人就其債
    務已經清償之事實，即無庸舉證；如被上訴人主張本票之返
    還係為其他原因，該債之關係尚未消滅，即應由被上訴人負
    舉證之責任。雖被上訴人主張伊因不懂才交還本票，不料旋
    遭上訴人撕毀云云，惟查，上訴人已否認其情，且衡於一般
    經驗常情，兩造協議書既有「看票領錢」之記載，被上訴人
    自應待上訴人給付完訖，始將本票交還予上訴人，應無先行
    交還本票之理，是其主張尚難置信。綜上，被上訴人既已將
    本票交還予上訴人，兩造間依協議書之債之關係依法應推定
    已消滅，且被上訴人復未能舉證證明該債之關係有未消滅之
    事實，其主張依協議書得向上訴人請求給付30萬元，即核無
    依據，不應准許。上訴人就原判決命其對被上訴人給付24萬
    元認為不當，求予廢棄改判，為有理由，應由本院廢棄該部
    分判決及假執行宣告，改判如主文第二項所示。
六、結論：本件上訴人之上訴為有理由，依民事訴訟法第436條
    之1第3項、第450條、第78條，判決如主文。
中    華    民    國    95    年    1    月    17    日
                            民事第一庭
                                審判長法  官  羅培昌
                                      法  官  游秀雯
                                      法  官  吳俊螢
以上正本係照原本作成。
中    華    民    國    95    年    1    月    17    日
                                      書記官  林文斌


司法院資訊處製作；財團法人民間司法改革基金會備份。
